【裁判字號】    95,保險,18
【裁判日期】    950330
【裁判案由】    侵權行為損害賠償
【裁判全文】
臺灣臺北地方法院民事判決              95年度保險字第18號
原      告  國華產物保險股份有限公司
法定代理人  財團法人保險事業發展中心
法定代理人  丙○○
訴訟代理人  乙○○
            甲○○
被      告  丁○○
上列當事人間請求侵權行為損害賠償事件，本院於民國95年3月
16日言詞辯論終結，判決如下：
    主  文
被告應給付原告新台幣柒拾萬元及自民國九十五年二月二十一日
起至清償日止，按年息百分之五計算之利息。
原告其餘之訴駁回。
訴訟費用由被告負擔二分之一，餘由原告負擔。
    事實及理由
一、原告起訴主張：原告以保單號碼0000-00000000號承保第3人
    弘林交通企業有限公司（下稱弘林公司）所有車號3E-332號
    車輛（下稱系爭車輛）之強制汽車責任險。查弘林公司之員
    工即被告丁○○於民國（下同）93年1月19日上午6時34分駕
    駛系爭車輛行經台北市○○○路○段290之1號對面（龍山國
    小後門）時，因酒後駕車，車頭不慎撞擊行向不明之手推車
    行人江新旺，並致江新旺顱骨骨折，送醫不治死亡，而被告
    酒測值達每公升0.71毫克，係違反道路交通管理處罰條例第
    35條第1項第1款之規定，原告遂依強制汽車責任保險法第29
    條第1項第1款及保險契約之規定，賠付江新旺之繼承人新台
    幣（下同）140萬元。為此，爰依強制汽車責任保險法第29
    條之規定，提起本訴，並聲明：被告應給付原告140萬元，
    及自起訴狀繕本送達翌日起（即95年2月21日）至清償之日
    止，按年息5%計算之利息。
二、被告對原告主張之前開事實並不爭執，對原告之請求亦無意
    見，惟辯稱其現無工作而無資力賠償，並非不願賠償等語，
    並聲明：原告之訴駁回。
三、經查原告承保弘林公司之系爭車輛之強制汽車責任險，弘林
    公司之員工即被告丁○○於93年1月19日上午6時34分駕駛系
    爭車輛行經台北市○○○路○段290之1號對面（龍山國小後
    門）時，因酒後駕車，車頭不慎撞擊行人江新旺，致江新旺
    顱骨骨折，送醫不治死亡之事實，業經本院調取本院交通法
    庭以93年度交簡字第56號刑事案卷核閱無訛，並有該案刑事
    判決影本附卷可稽，而原告業依強制汽車責任險第29條第1
    項第1款及保險契約之規定，賠付江新旺之繼承人140萬元等
    情，亦有原告提出之理賠計算書、系爭車輛行駛執照、被告
    駕駛執照及身分證、台北市○○○○道路交通事故證明書、
    本院地檢署相驗屍體證明書、委託書、切結書、受益人領款
    收據（均影本，見本院卷第6頁至第12頁）可考，並為兩造
    所不爭執，自堪信為真實。
四、按保險人飲用酒類或其他類似物後駕駛汽車，其吐氣或血液
    中所含酒精濃度超過道路交通管理法規規定之標準，致被保
    險汽車發生汽車交通事故者，保險人仍應依本法規定負保險
    給付之責。但得在給付金額範圍內，代位行使請求權人對被
    保險人之請求權，強制汽車責任保險法第29條第1項第1款，
    定有明文。惟按損害之發生或擴大，被害人與有過失者，法
    院得減輕賠償金額或免除之，民法第217條第1項亦有明定。
    此項規定之目的，在謀求加害人與被害人間之公平，故在裁
    判上法院得以職權減輕或免除之（最高法院85年台上字第
    1756 號判例旨參照）。復按前開道路交通安全規則第一百
    三十三條規定：行人應在劃設之人行道行走，在未劃設人行
    道之道路，應靠邊行走，並不得在道路上任意奔跑、追逐、
    嬉戲或坐、臥、蹲、立，阻礙交通。經查依現場採證照片（
    附本院93年度交簡字第56號卷）所示，系爭車禍肇事地點道
    路旁有劃設人行道，被害人江新旺未依規定行走人行道而在
    道路上行走，且疏未注意往來車輛，亦為前開車禍之肇事原
    因，亦經本院交通法院同此認定，本件被害人江新旺既應負
    與有過失之責，揆諸前開法條規定，則本件原告當僅在被保
    險人所得請求加害人即本件被告所負損害賠償之範圍內取得
    代位求償之權利。因認本件原告請求被告給付70萬元及自起
    訴狀繕本送達翌日即95年2月21日起至清償之日止，按年息
    5%計算之利息，為有理由，自應准許。至逾此範圍之請求，
    則屬無據，不應准許。
六、結論：本件原告之訴為一部有理由，一部無理由，依民事訴
    訟法第79條，判決如主文。
中    華    民    國    95    年    3     月    30    日
                  民事第三庭    法  官  林振芳
以上正本係照原本作成
如對本判決上訴，須於判決送達後20日內向本院提出上訴狀
中    華    民    國    95    年    3     月    30    日
                                書記官  李淑芬


司法院資訊處製作；財團法人民間司法改革基金會備份。
